【裁判字號】    95,訴緝,22
【裁判日期】    950630
【裁判案由】    毒品危害防制條例
【裁判全文】
臺灣基隆地方法院刑事判決              95年度訴緝字第22號
公  訴  人  臺灣基隆地方法院檢察署檢察官
被      告  甲○○
                    （另案在臺灣基隆監獄基隆分監執行中）
上列被告因毒品危害防制條例案件，經檢察官提起公訴（93年度
毒偵字第2441號、94年度毒偵字第271 號），被告並為有罪陳述
，本院合議庭乃裁定由受命法官獨任以簡式審判程序進行審理，
並判決如下：
    主  文
甲○○連續施用第一級毒品，處有期徒刑捌月；又連續施用第二
級毒品，處有期徒刑陸月，扣案之第二級毒品甲基安非他命壹包
（驗餘後淨重零點壹壹公克），併同無法與之完全析離之外包裝
壹只均沒收銷燬、吸食器壹組沒收。應執行有期徒刑壹年，扣案
之第二級毒品甲基安非他命壹包（驗餘後淨重零點壹壹公克），
併同無法與之完全析離之外包裝壹只均沒收銷燬、吸食器壹組沒
收。
    事  實
一、甲○○前因施用毒品案件，經觀察、勒戒後，認無繼續施用
    毒品之傾向，於民國92年12月25日經釋放出所，並由臺灣基
    隆地方法院檢察署檢察官於92年12月23日，以92年度毒偵字
    第752 、1276號為不起訴處分確定；乃又因施用毒品（第一
    級毒品）案件，經本院於93年12月29日，以93年度訴字第79
    0號判處有期徒刑六月確定（因遲至95年6月16日始行入監致
    迄未執畢；此部分不構成累犯）。甲○○猶不思戒除毒癮，
    於前案判決後之初犯施用毒品案件以後之五年以內，復基於
    施用第一級毒品海洛因之概括犯意，自93年12月30日上午7
    、8 時起，至94年1 月17日晚間10時止，在基隆市○○區○
    ○路281 號其住處，以將稀釋後之海洛因置入注射針筒內再
    持以施打血管之方式，連續施用第一級毒品海洛因多次，平
    均2 至3 日施用1 次；又另行基於施用第二毒品安非他命類
    （安非他命暨甲基安非他命）之概括犯意，自93年12月7 日
    上午8、9時起，至94年1 月17日晚間10時止，在上址，以將
    安非他命類置於自行組裝之吸食器內燒烤使生霧化白煙再以
    口鼻吸食之方式，連續施用第二級毒品安非他命類多次，平
    均2 至3 日施用1 次。嗣為警先於93年12月 7日下午3 時許
    ，在基隆市○○區○○路281 號其住處搜索查獲，並扣得甲
    ○○所有之第二級毒品甲基安非他命1 包（驗餘後淨重0.11
    公克）及其自行組裝之吸食器1 組，經採其尿液送驗，結果
    呈嗎啡（海洛因代謝後尿液檢出成份）、安非他命暨甲基安
    非他命陽性反應（惟甲○○「自93年12月7 日起，至93年12
    月29日止，連續施用第一級毒品海洛因多次」之行為，業經
    本院93年度訴字第790 號確定判決之既判力遮斷，且未據起
    訴）；再於94年1 月18日上午8 時50分許，在上址搜索查獲
    ，並扣得甲○○所有之注射針筒1 支（惟業經執行檢察官另
    案沒收銷燬），經採其尿液送驗，結果仍呈嗎啡（海洛因代
    謝後尿液檢出成份）、安非他命暨甲基安非他命陽性反應，
    始知上情。
二、案經臺北市政府警察局內湖分局、基隆市警察局第一分局分
    別移送臺灣基隆地方法院檢察署檢察官偵查起訴。
    理  由
壹、程序事項
    本案被告甲○○所犯者非為死刑、無期徒刑、最輕本刑為三
    年以上有期徒刑之罪或高等法院管轄第一審案件，其於準備
    程序進行中，先就被訴事實為有罪之陳述，經告知其簡式審
    判程序之旨，並聽取公訴人、被告之意見後，本院業已依刑
    事訴訟法第二百七十三條之一第一項規定，裁定由受命法官
    獨任以簡式審判程序進行本案之審理。
貳、實體事項
一、前揭事實業據被告甲○○於本院審理時坦承不諱，並有吸食
    器1 組、注射針筒1 支（惟業經執行檢察官另案沒收銷燬）
    、第二級毒品甲基安非他命1 包（驗餘後淨重0.11公克）扣
    案暨臺北市政府警察局94年3 月16日北市鑑毒字第567 號鑑
    驗通知書正本1紙在卷可佐；而被告前、後2次為警查獲後所
    採集之尿液檢體，經臺北市政府警察局內湖分局、基隆市警
    察局第一分局分別送請臺灣尖端先進生技醫藥股份有限公司
    以氣相層析質譜儀法為確認檢驗之結果，均呈嗎啡（海洛因
    代謝後尿液檢出成份）、安非他命暨甲基安非他命陽性反應
    ，此亦有臺灣尖端先進生技醫藥股份有限公司93年12月15日
    、94年1 月29日、94年3 月8 日濫用藥物檢驗報告正本各1
    紙暨臺北市政府警察局內湖分局、基隆市警察局第一分局偵
    辦毒品案件尿液檢體對照表各1 件在卷可考；參之以酵素免
    疫分析或薄層定性分析等方式為初步篩檢者，檢驗結果雖有
    相當程度偽陽性之可能，然以氣（液）相層析、質譜分析之
    儀器為交叉確認者，檢驗結果出現偽陽性之機率則極低，因
    而具有公信力，核足為對涉嫌人不利之認定；暨一般人注射
    海洛因經體內吸收代謝約30分鐘以後，乃轉換以嗎啡為主要
    成份（主要型態），陸續隨尿液排出體外，並以最初6 至12
    小時之排泄量最多。若以日計，約有80% 之毒品代謝物（嗎
    啡），可在注射後24小時以內隨尿液排出體外，至其他剩餘
    劑量則可在數日內分別隨尿液排出體外；又安非他命類經口
    服投與後，70% 約於24小時以內自尿液中排出，90% 則於96
    小時以內自尿液中排出，是實務目前固衡常以尿液檢測判斷
    受驗者曾否施用毒品，惟鑑於國內現階段針對尿液所檢測者
    ，僅為該尿液是否呈安非他命類陽性反應而已，至其實際投
    與量之多寡，則每因安非他命之檢出與個人投與方式、投與
    量、體質、採尿時間，乃至檢驗儀器之精密度等諸多因素息
    息相關，而無從憑以精確推斷，遑論進而據以回推（自受驗
    者採集尿液之時間回推）其精確之投與時間。然則，自受驗
    者口服投與後所得檢測出安非他命之通常時間推斷，其投與
    時間距離其採尿時間最長可能不會超過4 日。此復曾經法務
    部調查局以90年4 月12日陸(一)字第90133335號函、行政院
    衛生署藥物食品檢驗局以81年2 月8 日（）藥檢壹字第00
    1156號函釋在案。茲被告於93年12月29日以前之施用第一級
    毒品海洛因之犯行，雖業遭如本判決事實欄一所載之本院93
    年度訴字第790 號刑事判決之既判力遮斷（且亦未經起訴）
    ，然互核勾稽上情以觀，仍足見被告於本院審理時之任意性
    自白，與事實相符，堪可採信。又被告前因施用毒品案件，
    經觀察、勒戒後，認無繼續施用毒品之傾向，於92年12月25
    日經釋放出所，並由臺灣基隆地方法院檢察署檢察官於92年
    12月23日，以92年度毒偵字第752 、1276號為不起訴處分確
    定；乃又因施用毒品（第一級毒品）案件，經本院於93年12
    月29日，以93年度訴字第790 號判處有期徒刑六月確定（迄
    未執畢）等情，並有臺灣高等法院被告前案紀錄表、前揭不
    起訴處分書附卷可考。綜上所陳，本案事證明確，被告於觀
    察、勒戒之戒毒療程執行完畢後，五年以內再犯施用毒品之
    犯行，堪可認定，應依法論科。
二、論罪科刑：
  (一)查海洛因、安非他命類分別係毒品危害防制條例所列管之第
    一級、第二級毒品，此為該條例第二條第二項第一款、第二
    款所明定。按犯毒品危害防制條例第十條之罪（施用毒品罪
    ）者，檢察官應聲請法院裁定，令被告入勒戒處所觀察、勒
    戒，經勒戒處所陳報，認受觀察、勒戒人無繼續施用毒品傾
    向者，應即釋放，並為不起訴之處分；認有繼續施用毒品傾
    向者，即應聲請法院裁定令入戒治處所強制戒治，俟強制戒
    治期滿釋放，再為不起訴之處分。惟依上揭規定觀察勒戒或
    強制戒治執行完畢釋放後，五年內再犯毒品危害防制條例第
    十條之罪（施用毒品罪）者，檢察官即應依法追訴，毒品危
    害防制條例第二十條第一項、第二項、第二十三條第二項分
    別定有明文。
  (二)核被告於強制戒治之戒毒療程執行完畢後，五年以內再犯施
    用第一級毒品海洛因、第二級毒品安非他命類之行為，係犯
    毒品危害防制條例第十條第一項之施用第一級毒品罪、同條
    第二項之施用第二級毒品罪。被告持有第一級毒品海洛因、
    第二級毒品安非他命類之低度行為，應分別為施用第一級、
    第二級毒品之高度行為所吸收，均不另論罪。又起訴書雖誤
    繕被告施用毒品之時地，然此業據蒞庭檢察官於未變動其社
    會基本事實同一性之前提下，當庭更正如本判決事實欄之所
    載，本於檢察一體之原則，本院當以蒞庭檢察官所到庭更正
    者，為起訴所指之犯罪時地。被告前後多次施用第一級毒品
    海洛因；又前後多次施用第二級毒品安非他命類，均時間緊
    接，手法相類，所犯復係構成要件相同之罪名，顯均係基於
    概括犯意而反覆為之，皆為連續犯，應依刑法第五十六條規
    定，以一罪論，並分別加重其刑。被告所犯上開二罪，犯意
    各別，行為互殊，應予分論併罰。本院審酌被告犯罪之動機
    、吸食頻率、曾有施用毒品之前科仍不知戒除，惟慮及其犯
    後坦承犯行、所犯乃戕害自己身心健康，尚未危及他人等一
    切情狀，分別量處如主文所示之刑，併定其應執行之刑。
  (三)扣案結晶體1 包（驗餘後淨重0.11公克），核屬毒品危害防
    制條例所明定列管之第二級毒品甲基安非他命，此有臺北市
    政府警察局94年3 月16日北市鑑毒字第567 號鑑驗通知書正
    本1 紙在卷可考，併同無法與之完全析離之外包裝1 只，均
    應依毒品危害防制條例第十八條第一項前段規定，宣告沒收
    併銷燬之。扣案之吸食器1 組，係以市售橡膠管、塑膠吸管
    及燈泡改裝而成，核非專供施用毒品之器具，此業據本院當
    庭勘驗無誤（參見本院審判筆錄）；且復為被告所有，供施
    用第二級毒品安非他命類所用，此亦據被告敘明在卷，爰依
    刑法第三十八條第一項第二款規定，併予宣告沒收。至扣案
    之注射針筒1 支，雖係被告所有，供施打第一級毒品海洛因
    所用，然其業經執行檢察官另案沒收銷燬，此亦有臺灣基隆
    地方法院檢察署94年7 月13日基檢玲乙字第14310 號檢察官
    扣押（沒收）物品處分命令影本1 紙在卷可稽，因認已無宣
    告沒收之必要，特此指明。
據上論斷，應依刑事訴訟法第二百七十三條之一第一項、第二百
九十九條第一項前段，毒品危害防制條例第二十三條第二項、第
十條第一項、第二項、第十八條第一項前段，刑法第十一條、第
五十六條、第三十八條第一項第二款、第五十一條第五款，判決
如主文。
本案經檢察官乙○○到庭執行職務。
中    華    民    國    95    年    6     月    30    日
                  刑事第三庭法  官  王慧惠
以上正本證明與原本無異。
對於本件判決如有不服，應於收受送達後10日內，向本院提出上
訴書狀，上訴於臺灣高等法院，並按他造當事人之人數附具繕本
。
中    華    民    國    95    年    6     月    30    日
                            書記官  王一芳
附錄論罪法條：
毒品危害防制條例第10條第1項、第2項
施用第一級毒品者，處 6 月以上 5 年以下有期徒刑。
施用第二級毒品者，處 3 年以下有期徒刑。


司法院資訊處製作；財團法人民間司法改革基金會備份。
